臺灣雲林地方法院民事判決
110年度訴字第213號
原      告  陳謝春桂
訴訟代理人  陳青嶺  
被      告  吳豐田  
上列當事人間請求拆屋還地事件，本院於民國110年8月12日言詞
辯論終結，判決如下：
    主  文
被告吳豐田應將坐落雲林縣○○鄉○○段○○○地號土地上如雲林縣北
港地政事務所民國一一０年三月三十日土地複丈成果圖即附圖所
示編號796⑴部分面積三三點五一平方公尺、編號796⑵部分面積八
三點九三平方公尺、編號796⑶部分面積六點一八平方公尺、編號
796⑷部分面積０點五六平方公尺之地上物拆除，並將該土地返還
原告。
訴訟費用（減縮部分除外）由被告負擔。
本判決得假執行。
    事 實 及 理 由
一、按訴狀送達後，原告不得將原訴變更或追加他訴。但有擴張
    或減縮應受判決事項之聲明者，不在此限，民事訴訟法第25
    5條第1項第3款定有明文。原告起訴請求被告將坐落雲林縣○
    ○鄉○○段000地號土地（下稱系爭土地）上之地上建築物拆除
    ，將基地返還原告；願供擔保，請准宣告假執行。嗣於民國
    110年4月19日具狀將聲明變更為：被告應將系爭土地上如雲
    林縣北港地政事務所110年3月30日土地複丈成果圖（下稱附
    圖）所示編號796部分面積256.38平方公尺、編號796⑴部分
    面積33.51平方公尺、編號796⑵部分面積83.93平方公尺、編
    號796⑶部分面積6.18平方公尺、編號796⑷部分面積0.56平方
    公尺、編號796⑸部分面積0.19平方公尺之地上物全部拆除，
    將土地返還原告；復於110年8月12日當庭將聲明變更為：被
    告應將系爭土地上如附圖所示編號796⑴部分面積33.51平方
    公尺、編號796⑵部分面積83.93平方公尺、編號796⑶部分面
    積6.18平方公尺、編號796⑷部分面積0.56平方公尺之地上物
    拆除，將土地返還原告，經核原告上開請求乃屬減縮應受判
    決事項之聲明，參諸上開規定，應予准許。
二、原告起訴主張：系爭土地為原告所有，被告未得原告同意，
    無任何合法權源，於如附圖所示編號796⑴、796⑵、796⑶、79
    6⑷部分土地上搭建養狗地方、平房、圍牆（下合稱系爭地上
    物）使用，被告所為已致原告所有權之行使受有損害，為此
    本於所有權之行使，請求被告拆除地上物，將占用之土地返
    還原告，並聲明：如判決主文第1項所示，及為以供擔保為
    條件之假執行宣告。
三、被告則以：系爭地上物被告所興建，系爭地上物目前是由被
    告二位叔叔居住，因其等沒有地方住。原告如要拆除系爭地
    上物，被告要求要補償等語置辯。
四、本院之判斷：
㈠、經查，系爭土地為原告所有之事實，業據原告提出系爭土地
    登記第一類謄本為證，此部分事實堪以認定。又原告主張被
    告所有系爭地上物占用系爭土地如附圖所示編號796⑴部分面
    積33.51平方公尺、編號796⑵部分面積83.93平方公尺、編號
    796⑶部分面積6.18平方公尺、編號796⑷部分面積0.56平方公
    尺土地乙情，業經本院北港簡易庭會同兩造及北港地政測量
    員履勘測量屬實，有本院北港簡易庭110年3月9日勘驗筆錄
    、現場照片及附圖在卷可明，原告此部分主張亦堪信為真實
    。
㈡、按以無權占有為原因，請求返還土地者，占有人對土地所有
    權存在之事實無爭執，而僅以非無權占有為抗辯者，土地所
    有權人對其土地被無權占有之事實無舉證責任，占有人自應
    就其取得占有係有正當權源之事實證明之（最高法院85年度
    臺上字第1120號判決意旨參照）。查系爭土地為原告所有，
    業據原告提出系爭土地登記第一類謄本為證，且為被告所不
    爭執，則系爭土地既為原告所有，被告自應就其有合法占有
    系爭土地權利之事實負舉證之責任，然被告並未指明其有何
    占有使用系爭土地之合法權源，僅辯稱原告如要拆除系爭地
    上物，被告要求要補償等語，無法證明其非無權占有，則原
    告主張被告無權占用，應屬可信。
㈢、按所有人對於無權占有或侵奪其所有物者，得請求返還之，
    對於妨害其所有權者，得請求除去之，民法第767條第1項前
    段、中段定有明文。從而，原告本於所有人之地位，請求被
    告應將系爭土地上如附圖所示編號796⑴部分面積33.51平方
    公尺、編號796⑵部分面積83.93平方公尺、編號796⑶部分面
    積6.18平方公尺、編號796⑷部分面積0.56平方公尺之地上物
    拆除，並將上開土地返還原告，為有理由，應予准許。
五、又本件係屬訴訟標的價額在新臺幣50萬元以下，原告雖陳明
    願供擔保聲請宣告假執行，惟依民事訴訟法第389條第1項第
    5款「就第427條第1項至第4項訴訟適用簡易程序所為被告敗
    訴之判決，法院應依職權宣告假執行」之規定，仍應由本院
    依職權宣告假執行，原告此部分之聲請，不過係促使法院職
    權發動，本院無庸就其此部分聲請為准駁之裁判。
六、本件事證已臻明確，兩造其餘攻擊防禦方法及舉證，核與判
    決結果無影響，爰不予一一論述，併此敘明。
七、訴訟費用負擔之依據：民事訴訟法第78條。
中　　華　　民　　國　　110 　年　　8 　　月　　26　　日
                  民事第一庭    法  官  吳福森

以上正本係照原本作成。
如對本判決上訴，須於判決送達後20日內向本院提出上訴狀。如
委任律師提起上訴者，應一併繳納上訴審裁判費。
中　　華　　民　　國　 110　　年　　8 　　月　　26　　日
                                書記官　程尹鈴